臺灣高雄地方法院刑事判決　　　　　　　96年度易字第3346號
公　訴　人　臺灣高雄地方法院檢察署檢察官
被　　　告　甲○○
　　　　　　　　　　（現於台灣高雄看守所羈押中）
上列被告因恐嚇及違反保護令等案件，經檢察官提起公訴（96年
度偵字第2384 1號）暨追加起訴（96年度偵字第30172 號），本
院判決如下：
    主  文
甲○○以加害生命之事，恐嚇他人，致生危害於安全，處有期徒
刑伍月；又違反法院依家庭暴力防治法所為之禁止實施家庭暴力
及遠離住居所之民事緊急保護令裁定，處有期徒刑捌月。應執行
有期徒刑壹年。
    事  實
一、緣甲○○係乙○○、丁○○之胞兄，彼此間具有家庭暴力防
    治法第3 條第4 款所定家庭成員關係。於民國96年8 月23日
    14時40分許，甲○○在其位於高雄市○○區○○街45號4 樓
    住處內，因酒後心情不佳，遂與乙○○、丁○○2 人發生口
    角衝突，詎甲○○竟基於恐嚇之犯意，先行作勢欲毆打乙○○、丁○○，惟遭在場之祖母陳黃葉恨見狀後旋將甲○○拉
    開。然是時陳冠仍心有不忿，遂承續上述恐嚇犯意，同時向
    乙○○、陳冠儀2 人喝稱：「要死也要找個人墊背！」等語
    ，以此加害生命之事方式恐嚇乙○○、丁○○2 人，使渠等
    心生畏懼而致生危害於安全，並旋即躲入丁○○之房間內。
    但甲○○竟又接續上述恐嚇犯意，逕自前往廚房拿起菜刀1
    把，繼而持刀前往丁○○房門前用力拍打、並喝稱：「出來
    ！」等語，再次使乙○○、丁○○2 人為此心生畏懼，遂在
    房間內以電話報警前來處理，進而查悉上情，另在該址廚房
    地上扣得上開菜刀1 把。而甲○○於當日為警查獲後，即由
    台灣高雄地方法院檢察署檢察官以涉犯殺人未遂罪為由向本
    院聲請羈押獲准，遂自96年8 月24日予以羈押在案。
二、緣甲○○因涉有前述家庭暴力不法情事，其後乙○○、陳冠
    儀2 人乃向本院聲請核發緊急保護令，由本院於96年8 月23
    日准予核發96年度緊暫家護字第30號民事緊急保護令，並於
    同年10月11日交由甲○○親自簽收在案。詎甲○○明知依據
    前開緊急保護令（追加起訴書誤載為96年度家護字第1326號
    民事通常保護令，以下稱前開保護令）所載內容，不得再對
    丁○○、乙○○及其他家庭成員實施身體或精神上不法侵害
    之行為，且應遠離丁○○之住居所（即高雄市○○區○○街
    45號4 樓）至少100 公尺等情事，猶基於違反前開保護令之
    犯意，於96年10月22日上午經本院裁定准予釋放後，竟於同
    日中午某時許，擅自進入陳冠儀上開位於高雄市○○區○○
    街45號4 樓之住處，因而違反前開保護令應遠離上址至少10
    0 公尺之規定。隨後甲○○因故暫時離開，復於同日19時至
    20時間某時許再次返回該址，且同時基於違反前開保護令及
    恐嚇之犯意，先對乙○○喝稱：「我現在給你一條路走，你
    不走，是要走死路一條嗎？」、「這次出來要讓你死！」，
    繼而接續對丁○○喝稱：「我有多項前科，不怕再多1 、2
    條前科，要與家人輸贏！」等加害生命之言語，據此對乙○○、丁○○2 人實施精神上不法侵害，亦使乙○○、丁○○
    2 人心生畏懼而致生危害於安全。嗣由丁○○即時報警處理
    後，遂為警於96年10月24日21時30分許前往上址而當場查獲
    甲○○，始查悉上情。
三、案經乙○○、丁○○分別訴由高雄市政府警察苓雅分局報請
    台灣高雄地方法院檢察署檢察官偵查起訴暨追加起訴。
    理  由
壹、本件關於證據能力之意見：
  一、查證人丙○○於96年8 月23日案發後，旋即前往高雄市政
      府警察局苓雅分局成功路派出所為警詢問案發狀況並製作
      筆錄，復於同年9 月11日由檢察官依法傳訊而到庭具結證
      述。然其前揭所述各情均核與本院審理中證述者大抵相符
      。故本院自應逕以該等證人於本院審理中之證述作為認定
      事實之依據，再無引用其先前陳述之必要。
  二、按刑事訴訟法第159 條之5 規定，被告以外之人於審判外
      之陳述，雖不符前四條之規定，而經當事人於審判程序同
      意作為證據，法院審酌該言詞陳述或書面陳述作成時之情
      況，認為適當者，亦得為證據。當事人、代理人或辯護人
      於法院調查證據時，知有第159 條第1 項不得為證據之情
      形，而未於言詞辯論終結前聲明異議者，視為有前項之同
      意」。查證人乙○○、丁○○及陳行等人於本件案發後，
      乃分別為警詢問並製作筆錄、或由檢察官傳訊到庭就被告
      前揭犯罪事實而為證述；於詢問過程中均未有何強暴、脅
      迫或以其他不正方法訊問等情事，是以渠等前開陳述依法
      雖屬傳聞證據，原不具證據能力，然檢察官及被告等均明
      知該等陳述有刑事訴訟法第159 條第1 項不得為證據之情
      況，猶未於言詞辯論終結前聲明異議，本院復審酌該等陳
      述作成之外部情況並無不當，揆諸前揭法條說明，本院自
      得逕以前開證據方法採為認定事實之依據。
貳、實體部分：
  一、訊之被告固坦承前於96年10月11日接獲前開保護令，以及
      於同年月22日經法院裁定予以釋放後，曾先後2 次進入高
      雄市○○區○○街45號4 樓等事實，惟矢口否認有何恐嚇
      及違反保護令之犯行。辯稱：伊於96年8 月23日拿刀子是
      因為當時要作為煮麵與切菜使用，且伊從未出言或拿刀恐
      嚇乙○○、丁○○2 人；至於96年10月22日當天係母親丙○○要伊回家、伊才會回去云云。經查：
    (一)本件被告係乙○○、丁○○之胞兄，彼此間具有家庭暴力
      防治法第3 條第4 款所定家庭成員關係。惟乙○○、丁○○2 人前於96年8 月23日以被告涉有不法家庭暴力情事為
      由，向法院聲請核發緊急保護令，復經本院於96年8 月23
      日准予核發前開保護令，並於同年10月11日交由甲○○親
      自簽收在案；另依該保護令內容所載，被告不得再對丁○○、乙○○及其他家庭成員實施身體或精神上不法侵害之
      行為，且應遠離丁○○之住居所（即高雄市○○區○○街
      45號4 樓）至少100 公尺等情事，業有前開民事緊急保護
      令暨送達證書各1 件在卷可稽，復據被告於本院審理中所
      是認無訛，故此部分之事實堪予認定。其次，被告前自96
      年8 月24日經本院裁定羈押後，直至同年10月22日上午方
      始予以釋放，而被告自當日釋放後，旋於中午某時許、19
      時至20時間某時許，先後進入陳冠儀上開位於高雄市○○
      區○○街45號4 樓之住處一節，除據證人乙○○、丁○○
      到庭結證屬實外，亦核與證人陳行於偵查中證述情節相符
      ，且為被告迭於偵查及本院審理中均坦認此情不諱，足徵
      被告此部分自白核與事實相符，洵堪採信。
    (二)觀乎被告雖迭以前詞置辯，然其前於96年8 月23日14時40
      分許，在高雄市○○區○○街45號4 樓住處內，先行作勢
      欲毆打乙○○、丁○○2 人，惟遭在場之祖母陳黃葉恨將
      其拉開，被告乃接續向乙○○、陳冠儀喝稱：「要死也要
      找個人墊背！」等語，使渠等心生畏懼而躲入丁○○之房
      間內，其後甲○○再進入廚房拿起菜刀1 把，並持刀前往
      丁○○房門前用力拍打，並同時喝稱：「出來！」等語之
      情事，業經證人乙○○、丁○○2 人分別於警詢、偵查及
      本院審理中均指證綦詳，亦與證人丙○○證述在案發當時
      確實有看見被告手持菜刀之情節大抵相符，並有扣案菜刀
      1 把可資佐證，足見乙○○、丁○○2 人此部分指訴情節
      要屬非虛。次者，被告於96年10月22日中午某時許，先自
      行進入陳冠儀上開位於高雄市○○區○○街45號4 樓之住
      處，隨後於同日19時至20時間某時許，同在上址再次先對
      乙○○喝稱：「我現在給你一條路走，你不走，是要走死
      路一條嗎？」、「這次出來要讓你死！」，繼而接續對丁○○喝稱：「我有多項前科，不怕再多1 、2 條前科，要
      與家人輸贏！」等語一節，各經證人乙○○、丁○○及陳
      行等人分別於警詢、偵查及本院審理中證述無訛。此外，
      被告雖辯稱96年10月22日當天是其母親丙○○要伊回家云
      云，然此業據證人丙○○到庭證稱：其並不知道96年10月
      22日當天被告要回家，是被告回到家後，在門口打電話要
      其幫忙開門，其才知道被告已經回到家等語綦詳，顯見被
      告此部分所辯亦非有據。準此以觀，被告前揭所辯各節無
      非僅係臨訟卸責之詞，俱無足採。是本件被告先後以身體
      舉止與言詞恐嚇乙○○、丁○○2 人，以及違反前開保護
      令內容之事實，洵堪採認。
    (三)按刑法第305 條恐嚇危安罪之成立，係指行為人單純以將
      來加害生命、身體、自由、名譽、財產之事通知被害人，
      且該等通知內容於客觀上適足以使一般人在心理上產生遭
      受危害之不安全感即為已足，要非以行為人主觀上果有加
      害之意或事後必須有實施加害行為為必要。次按，家庭暴
      力防治法所稱之「家庭暴力」，係謂家庭成員間實施身體
      或精神上不法侵害之行為，該法第2 條第1 項定有明文；
      又所謂「精神上不法之侵害」則係指藉由破壞東西或虐待
      寵物，甚而以自殺、脅迫被害人作不想作之事，及干擾被
      害人生活作息與社會關係，或以言語傷害被害人自尊及否
      定及感受、想法，亦即凡在一特定關係中，任何涉及為得
      到或保有權利和控制另一人行為者皆稱之。職是，本件被
      告初於96年8 月23日14時40分許，先作勢欲毆打乙○○、
      丁○○，繼而向渠2 人喝稱：「要死也要找個人墊背！」
      等語，其後更手持菜刀拍打丁○○之房門要渠2 人出來；
      嗣於96年10月22日19時至20時間某時許，接續向乙○○喝
      稱：「我現在給你一條路走，你不走，是要走死路一條嗎
      ？」、「這次出來要讓你死！」，及向丁○○喝稱：「我
      有多項前科，不怕再多1 、2 條前科，要與家人輸贏！」
      等語，在客觀上業已足令一般人認定其係以加害生命之惡
      害通知被害人，並使其因而心生畏懼，揆諸前揭說明，被
      告此舉確實該當刑法第305 條恐嚇危安罪之構成要件無訛
      。又佐以被告既於96年10月11日業已依法收受前開保護令
      ，是其對於該保護令所記載之各項禁止行為，自難推諉不
      知，詎其明知依據該保護令裁定所載內容，不得再對丁○○、乙○○及其他家庭成員實施身體或精神上不法侵害之
      行為，且應遠離丁○○之住居所（即高雄市○○區○○街
      45號4 樓）至少100 公尺等情，猶於96年10月22日擅自進
      入該址，並以前揭恐嚇方式對乙○○、丁○○施以不法之
      精神侵害，是其此部分所為亦已該當家庭暴力防治法第61
      條第1 款違反保護令罪之構成要件甚明。
    (四)綜前所述，本件事證明確，被告前揭犯行俱堪認定，應依
      法論科。
  二、核被告甲○○所為，係犯刑法第305 條恐嚇危安罪、及違
      反違反家庭暴力防治法第61條第1 、3 款違反法院所為禁
      止實施家庭暴力行為及遠離住居所之民事緊急保護令罪。
      被告分別於96年8 月23日及同年10月22日先後多次作勢毆
      打、持刀或以言詞恐嚇、以及違反前開民事緊急保護令之
      行為，各係基於同一恐嚇及違反保護令之犯意及機會所為
      之接續行為，應分別成立接續犯而包括論以一罪。又被告
      於96年8 月23日及同年10月22日分別以一恐嚇行為同時侵
      害乙○○、丁○○2 人之個人法益，理當成立同種想像競
      合犯；另被告就96年10月22日所為亦係以一犯罪行為同時
      該當刑法恐嚇危安罪及違反民事保護令罪，就此亦應依刑
      法第55條規定成立想像競合犯、從一重論以違反保護令罪
      ，方屬適法。另被告於96年8 月23日所涉犯恐嚇危安罪及
      同年10月22日所犯違反保護令罪，彼此間犯意個別、行為
      互殊，應予分論併罰。爰審酌被告犯罪之動機、目的及手
      段，並參酌其全然不知與家人相互尊重及和平相處，動輒
      於酒後任意恐嚇其他家庭成員，且於本院依法核發保護令
      後，猶不知應予確實遵守，仍任意違反保護令內容，甚而
      在本院審理過程中，於證人乙○○到庭證述之際，竟作勢
      欲衝向乙○○而試圖對其施暴或影響其證言，足見被告兇
      性未泯，實有從重量刑之必要，再審酌被告犯罪後始終飾
      詞否認犯行、態度不佳，難見悔意等一切情狀，分別量處
      如主文所示之刑，並定其應執行之刑，以資懲儆。此外，
      扣案之菜刀1 把雖係被告持供本件犯罪所用之物，然其既
      非被告所有之物，業經證人丁○○當庭證述屬實，遂不予
      宣告沒收，併此敘明。
據上論斷，應依刑事訴訟法第299 條第1 項前段，家庭暴力防治
法第61條第1 款、第3 款，刑法第11條前段、第305 條、第55條
、第51條第5 款，判決如主文。
中　　華　　民　　國　　96　　年　　12　　月　　26　　日
                  刑事第四庭  審判長法官 唐照明
                                    法官 王參和
                                    法官 陳明呈
以上正本證明與原本無異。
如不服本判決應於收受本判決後10日內向本院提出上訴書狀，並
應敘述具體理由，如未敘述上訴理由者，應於上訴期間屆滿後20
日內補提理由書狀於本院（均須按他造當事人之人數附繕本）「
切勿逕送上級法院」。
中　　華　　民　　國　　96　　年　　12　　月　　27　　日
 　　　　　　　　　　　　　　　　 書記官 林明忠
附錄本判決論罪科刑之法條：
家庭暴力防治法第61條
違反法院依第十四條第一項、第十六條第三項所為之下列裁定者
，為本法所稱違反保護令罪，處三年以下有期徒刑、拘役或科或
併科新臺幣十萬元以下罰金：
  一禁止實施家庭暴力。
  二禁止騷擾、接觸、跟蹤、通話、通信或其他非必要之聯絡行
    為。
  三遷出住居所。
  四遠離住居所、工作場所、學校或其他特定場所。
  五完成加害人處遇計畫。
中華民國刑法第305條（恐嚇危害安全罪）
以加害生命、身體、自由、名譽、財產之事，恐嚇他人致生危害
於安全者，處2 年以下有期徒刑、拘役或3 百元以下罰金。
